臺灣屏東地方法院刑事判決　　　　　　　　　　　　　九十三年度訴字第五一二號
　　公　訴　人　臺灣屏東地方法院檢察署檢察官
　　被　　　告　甲○○　男　三.
　　指定辯護人　本院公設辯護人　乙○○
右列被告因違反國幣懲治條例案件，經檢察官提起公訴（九十二年度偵字第四五七三
號），本院判決如左：
    主    文
甲○○連續意圖供行使之用，而偽造幣券，處有期徒刑伍年貳月。
扣案之面額新台幣伍佰元偽鈔壹張（鈔票號碼ＪＱ三七０八二二ＶＦ）及如附表所示
之物，均沒收。
    事    實
一、甲○○基於意圖供行使之用，而偽造幣券之概括犯意，先於民國九十二年八月初
    購入製作偽鈔所需之各項機具後，自九十二年八月中旬間起至同年九月十日止，
    在其位於屏東市香揚巷一號之四十四住處，將面額新台幣五百元紙鈔置放在其所
    有之彩色ＨＰ　ＯＦＦＩＣＥＪＥＴ  Ｇ８５彩色多功能事務機（列印、掃瞄、
    影印、傳真四合一機種）上，陸續以彩色影印方式，在一般列印用紙上偽造面額
    新台幣五百元紙鈔十張，再以安全線印製器於上開紙鈔上印上安全線，復用紙張
    切割機將上開紙鈔裁切成與真鈔相同大小之尺寸，均已偽造完成而具有面額新台
    幣五百元紙鈔之外觀，其中一張（鈔票號碼ＪＱ三七０八二二ＶＦ）更於部分安
    全線上燙印箔膜，而連續偽造中央銀行發行局發行之面額新台幣五百元偽鈔十張
    ，迨九十二年九月十日下午五時二十五分許，為警在其上開住處查獲，並扣得面
    額新台幣五百元偽鈔二張（嗣經中央銀行發行局抽存一張供建立偽鈔資料庫使用
    ；其餘八張面額五百元偽鈔已遭甲○○毀損而滅失）、甲○○所有如附表一所示
    之物（另扣得與本案偽造幣券犯罪無關之桌上型電腦一組〈含主機、鍵盤、螢幕
    〉、ＨＰ　ＯＦＦＩＣＥＪＥＴ  Ｇ８５型多功能事務機之驅動程式光碟片一片
    ）。
二、案經屏東縣警察局報請臺灣屏東地方法院檢察署檢察官偵查起訴。
　　理    由
一、右揭被告意圖供行使之用，而偽造幣券之犯罪事實，業據其於本院審理時坦承不
    諱，且有經被告坦承為其所有如附表所示供或預備供製造偽鈔相關器械、工具等
    物及被告所偽造面額五百元鈔券一紙扣案足佐（見本院卷第四十三頁）。另扣案
    被告所偽造之面額五百元鈔券二紙（鈔票號碼均為ＪＱ三七０八二二ＶＦ）經送
    請中央銀行發行局函轉中央印製廠鑑定結果，認其中一張偽鈔係以彩色噴墨方式
    仿印，無凹版印紋凸起效果，無水印，安全線以噴墨及燙印在紙張正面仿造鈔券
    正面五段裸露部分，左下角面額數字以噴墨方式仿折光變色油墨，有該廠九十二
    年十月七日０九二０００四六０八號函在卷可憑；另一張偽鈔業據中央銀行發行
    局抽存，以建立偽鈔資料庫，其與上開偽鈔相同，惟其安全線無燙印箔膜痕跡，
    亦有該局九十二年九月二十六日台央發字第０九二００五二八四九號附卷足稽，
    核與被告於本院審理中陳述其製造偽鈔之手法一致，足徵被告之自白應與事實相
    符，堪予採信。又經本院當庭勘驗扣案之面額新台幣五百元偽鈔，其長度為十五
    點四五公分，寬度為六點九公分，與真鈔大小幾近相同，且色澤、紙質、厚度與
    真鈔差異不大，上面並有鈔票號碼、安全線等情（見本院卷第四十四頁），是被
    告所偽造之紙鈔雖無浮水印等防衛辨識系統，然此僅係個案偽造技術優劣之問題
    ，況被告偽造之紙鈔不論外觀形式或紙張大小上，均與真鈔近乎相同，如予刻意
    揉捏使之變舊變薄，或將之對折使用或混在真鈔中使用，於短暫交易過程中，一
    般人單憑肉眼及觸感，仍無法立即辨識其為偽鈔而予以收受之可能，堪認客觀上
    已具有面額新台幣五百元紙鈔之外觀，足以使人誤認為真幣，併此說明。至被告
    雖辯稱：其患有精神分裂症疾病等語，且提出行政院衛生署屏東醫院乙種診斷證
    明書、重大傷病免自行部分負擔證明卡影本各一份為證，惟觀諸被告能知耗資購
    買上開工具，且以尚稱精密之手段耗費多時印製偽鈔，並已達幾可亂真之程度，
    又參酌本院當庭審視被告開庭時之精神狀況正常，對答流利，能判斷證據對其有
    利或不利而後作答，並能清楚陳述偽造貨幣之手法、過程等情（見本院卷第四十
    四頁），況其於本院審理時尚自陳知悉自己在製作偽鈔，板模是伊自己刻的，剛
    刻好還沒有用到等語（見本院卷第四十三頁），顯然其自案發當時迄今精神狀態
    對於外界事物之判斷與辨別能力，並未較一般人減退之狀態，是其雖患有精神分
    裂症，仍無適用刑法第十九條第二項精神耗弱人之行為，得減輕其刑規定之餘地
    。又按鑑定為調查證據之方法，法院固得命有特別知識經驗具備專業能力之第三
    者，就特定事項陳述其判斷意見，惟鑑定報告之證明力如何，仍由法院自由判斷
    ，對於法院之審判並無拘束力；又刑法上之所謂精神耗弱，係指行為時之精神，
    對於外界事務之判斷力，較之普通人之平均程度顯然減退者而言。犯罪行為人精
    神是否耗弱，固屬醫學上精神病科之專門學問，非有專門精神病醫學研究之人，
    予以診察鑑定，不易判斷。但精神耗弱，仍屬於行為有責性之判斷範圍，其認定
    應由法院依職權為之，不得視為一種單純之醫學或心理學上概念，進而以此概念
    代替法院之判斷，故雖經醫學專家鑑定行為人之精神狀態，提供某種概念，亦不
    過作為法院判斷之資料而已，法院非不得綜合全部調查所得資料以判斷行為人於
    行為時有無精神耗弱之情事，並非必須有待於精神病科之醫學鑑定，始得據為裁
    判之基礎（最高法院九十三年度台上字第一六二九號、八十三年度台上字第五八
    三三號判決參照），既本院綜合全部調查所得資料，認被告行為時之精神狀態顯
    與常人無異，已如前述，是應無再送鑑定之必要，附此敘明。綜上所述，本案事
    證明確，被告前開犯行洵堪認定，應依法論科。
二、按中央銀行依中央銀行法第十三條第一項規定發行中華民國貨幣；中華民國貨幣
    為新台幣；新台幣不得偽造、變造、故意毀損，亦不得仿造或販賣、公開陳列其
    仿造品；其硬幣並不得意圖營利予以銷毀。違者，依妨害國幣及其他有關規則處
    罰。八十九年一月二十六日公布，同年七月一日施行之中央銀行發行新台幣辦法
    第一條、第二條、第五條第一項分別定有明文。新台幣既屬中華民國貨幣，被告
    偽造新台幣自應依妨害國幣懲治條例論處。故被告偽造前開面額新台幣五百元之
    國幣，核其所為係犯妨害國幣懲治條例第三條第一項意圖供行使之用偽造幣券罪
    。被告先後多次偽造幣券之犯行，時間緊接，犯罪構成要件相同，顯係出於概括
    犯意為之，應依連續犯之規定以一罪論，除法定刑為無期徒刑部分不得加重外，
    其餘予以加重其刑。爰審酌被告年輕力壯，不思努力工作賺取正當酬勞，竟藉偽
    造幣券方式圖牟不勞而獲，惟其偽造幣券之成品數量非多，且尚查無實證有流入
    市面，犯後坦承犯行等一切情狀，量處如主文所示之刑。又扣案面額新台幣五百
    元偽鈔二張，除經中央銀行發行局抽存一張供建立偽鈔資料庫使用者外，不問屬
    於犯人與否，應依妨害國幣懲治條例第六條規定宣告沒收；至被告所製作之面額
    五百元偽鈔八張，既未扣案，且被告陳稱已丟入洗衣機內毀損等語，應認已滅失
    ，自不予宣告沒收。另扣案如附表所示之物，係被告所有供或預備供本案偽造幣
    券犯罪所用之物，業據其供承在卷，爰依刑法第三十八條第一項第二款規定，宣
    告沒收；至扣案之桌上型電腦一組（含主機、鍵盤、螢幕）、ＨＰ　ＯＦＦＩＣ
　　ＥＪＥＴ  Ｇ８５型多功能事務機之驅動程式光碟片一片，被告否認該等物品與
    其本案偽造幣券犯罪有所關連，辯稱：並無使用電腦與多功能事務機連線印製偽
    鈔，係單純以多功能事務機影印製造等語，復查無其他積極證據足認該等物品乃
    被告所有供本案偽造幣券犯罪所用之物，爰不併予宣告沒收，附此敘明。
據上論斷，應依刑事訴訟法第二百九十九條第一項前段，妨害國幣懲治條例第三條第
一項、第六條，刑法第十一條、第五十六條、第三十八條第一項第二款，罰金罰鍰提
高標準條例第一條前段，判決如主文。
本案經檢察官葉容芳到庭執行職務。
中      華      民      國      九十四      年      二      月    一    日
                                臺灣屏東地方法院刑事第六庭
                                       審判長法  官  石家禎
                                             法  官  林家聖
                                             法  官  許心
                                            右正本證明與原本無異。
如不服本判決應於收受本判決送達後十日內向本院提出上訴書狀，其未敘述上訴理由
者，並得於提起上訴後十日內向本院補提理由書狀（均須按他造當事人之人數附繕本
）「切勿逕送上級法院」
                                            書記官   林香如
中　　　華　　　民　　　國　　九十四　　年　　　二　　　月　　　一　　　日
附表
┌──────────────────┬─────┐
│     物 　品　 名   稱　            │  數  量  │
├──────────────────┼─────┤
│製造偽鈔版模壓器                    │  壹  個  │
├──────────────────┼─────┤
│刻製鋼模圖樣工具                    │  貳  台  │
├──────────────────┼─────┤
│裁紙機                              │  壹  台  │
├──────────────────┼─────┤
│紙鈔安全線印製器                    │  壹  台  │
├──────────────────┼─────┤
│烘乾機                              │  壹  台  │
├──────────────────┼─────┤
│砂輪機                              │  壹  台  │
├──────────────────┼─────┤
│hp officejet g85 型  多功能事務機   │  壹  台  │
├──────────────────┼─────┤
│偽造新台幣伍佰元印花及字樣之鋼模    │  壹  台  │
├──────────────────┼─────┤
│壓製新台幣伍佰元鋼模所用之鋼板墊片  │  貳  片  │
├──────────────────┼─────┤
│偽造新台幣壹佰元印花及字樣之木製印模│  壹  個  │
├──────────────────┼─────┤
│製造偽鈔安全線所用之錫箔紙          │  壹  捲  │
├──────────────────┼─────┤
│偽造新台幣伍佰元印花及字樣之鋼模    │  壹  個  │
├──────────────────┼─────┤
│偽造新台幣壹仟元字樣之木製印模      │  壹  個  │
├──────────────────┼─────┤
│供偽造用之新台幣伍佰元正反面（真鈔）│  壹  張  │
├──────────────────┼─────┤
│供偽造用之新台幣壹佰元字樣（真鈔）  │  壹  張  │
├──────────────────┼─────┤
│供偽造用之新台幣壹仟元正反面（真鈔）│  貳  張  │
├──────────────────┼─────┤
│製造新台幣壹仟元偽鈔印花及字樣部分  │          │
│之版本                              │  拾個  │
├──────────────────┼─────┤
│製造新台幣伍佰元偽鈔字樣部分之版本  │  壹  個  │
└──────────────────┴─────┘
附錄本案論罪科刑條文：
妨害國幣懲治條例第三條第一項：
　(偽造與變造幣券罪)
意圖供行使之用，而偽造、變造幣券者，處無期徒刑或五年以上有期徒刑，得併科五
千元以下罰金。
